【裁判字號】    99,訴易,45
【裁判日期】    991019
【裁判案由】    損害賠償
【裁判全文】
臺灣高等法院臺中分院民事判決  99年度訴易字第45號
原      告  紀○○民國九十四.
兼  上一人
法定代理人  陳○萍
被      告  甲○○
上列被告因過失傷害罪經原告提起附帶民事訴訟，請求損害賠償
事件，經本院刑事庭裁定移送（本院99年度附民字第50號），本
院於99年10月5日言詞辯論終結，判決如下︰
    主  文
被告應給付原告紀○○新臺幣陸仟元，及自民國九十九年九月十
七日起，至清償日止，按年息百分之五計算之利息。
原告其餘之訴駁回。
訴訟費用由被告負擔五分之一，餘由原告負擔。
    事實及理由
甲、程序事項
一、被告甲○○經合法通知，未於言詞辯論到場，核無民事訴訟
    法第386條所列各款情形，茲依原告之聲請，由其一造辯論
    而為判決。
二、按訴之變更或追加，非經他造同意，不得為之。但請求之基
    礎事實同一者，不在此限。民事訴訟法第255條第1項第2款
    定有明文。查：原告陳○萍主張被告於民國（下同）97年12
    月26日7點左右夥同三名姓名不詳之成年男子持棒球棍砸渠
    先生自小客車前後擋風玻璃及右側兩面玻璃。被告砸車前已
    知車內有渠女兒即兒童紀○○（94年10月26日出生），仍不
    顧幼童之安危，致使玻璃碎片割傷紀○○臉部，並造成紀○
    ○內心極大的恐懼使其在砸車之後一個月都每晚驚醒哭鬧不
    止，足見此事對其身心影響甚大，故求償兩人精神損失各新
    台幣（下同）6,000元，而由原告陳○萍於99年9月16日準備
    程序主張追加原告紀○○（見本院卷第28頁背面），因其此
    部分之追加，亦係本於前揭同一基礎事實而來，其訴訟資料
    復得為追加後之新訴所利用，依前開條文規定，核無不合，
    自應予以准許。
乙、實體事項
壹、原告方面：
一、原告起訴主張：
（一）被告於97年12月26日7點左右夥同三名姓名不詳之成年男
      子持棒球棍砸原告陳○萍之先生之自小客車前後擋風玻璃
      及右側兩面玻璃。被告砸車前已知車內有原告紀○○，仍
      不顧幼童之安危，致使玻璃碎片割傷紀○○臉部，並造成
      紀○○內心極大的恐懼使其在砸車之後一個月都每晚驚醒
      哭鬧不止，足見此事對其身心影響甚大，故求償精神損失
      費12,000元（原告陳○萍、紀○○兩人精神損失各6,000
      元）、原告陳○萍支出之修車費用18,000元，共計30,000
      元（原告陳○萍請求24,000元，原告紀○○請求6,000元
      ）。
（二）原告陳○萍學歷為國中畢業，職業為鴻全工業社的操作員
      ，月薪2,000元。
（三）並聲明：(1)被告應賠償原告30,000元，並自起訴狀繕本送
      達之翌日即99年3月15日起至清償日止，按年利率百分之
      五計算之。(2)前項判決請准供擔保宣告假執行。(3)訴訟費
      用由被告負擔。
貳、被告方面：
    被告未於言詞辯論期日到場，惟其於本院準備程序時聲明及
    陳述如下：
一、對修車費用18,000元的明細及發票，被告為不爭執。
二、對影印刑事案、測謊鑑定書，被告亦不爭執。
三、刑事部分還在上訴中，既然尚未確定，本人不願意賠償。並
    聲明：(1)請求駁回原告之訴。(2)訴訟費用由原告負擔。
參、得心證之理由
一、按當事人對於他造主張之事實，於言詞辯論時不爭執者，視
    同自認。但因他項陳述可認為爭執者，不在此限。當事人對
    於他造主張之事實，已於相當時期受合法之通知，而於言詞
    辯論期日不到場，亦未提出準備書狀爭執者，準用第1項之
    規定。但不到場之當事人係依公示送達通知者，不在此限。
    民事訴訟法第280條第1、3項分別定有明文。
二、本件原告主張之上開事實，被告既已經本院合法之通知，而
    於言詞辯論期日不到場，亦未提出準備書狀爭執者，依上開
    條文規定，即視同自認，並有紀○○臉部開放性傷口之診斷
    證明書在卷可稽（外放影印之偵查卷第11頁背面），堪認原
    告主張之事實為真正，被告確有於97年12月26日7點左右砸
    車傷人之事實。
三、被告於刑事案件中雖否認本件傷害及毀損之犯行，辯稱：事
    發當時其根本未出現在現場，陳○萍說的與事實不符，其並
    未做這件事云云。然查：被告之上開行為，業據原告陳○萍
    及原告之先生紀○祺於警詢、偵查及一審刑事案件中證述綦
    詳（見警卷第4至8頁；偵字卷第6、7、30、31頁，一審刑事
    卷第25頁反面至第28頁），有該刑事影印卷外放，核與證人
    黃冠仁於偵查中證稱：案發當日下午，甲○○確有以所持用
    之號碼0000000000號行動電話撥打其使用之門號0000000000
    號電話，邀約其一起去堵人砸車，甲○○有約略說明是因為
    甲○○媽媽的關係，其等才去砸車，砸車是甲○○的主意等
    語大致吻合，有該刑事偵字卷影本可查（見偵字卷第65、66
    頁），並有記載被害人紀○○傷勢之太平澄清醫院診斷證明
    書1份、路口監視錄影機翻拍照片5張、案發後由員警所拍攝
    之前述自用小客車受損情形照片10張，暨記載被告所持用之
    號碼0000000000號行動電話，於案發前後確與證人黃冠仁所
    使用之門號0000000000號電話有頻繁聯繫及案發時被告所持
    用前揭行動電話使用之基地台位址均與案發地點相近之通聯
    紀錄1份在卷可稽（見警卷第18頁、第20頁至第27頁，偵字
    卷第18頁至第21頁）。又原告陳○萍確因被告之母親張鳳玲
    與顏陳春梅互控傷害之案件，經員警依顏陳春梅指稱其願意
    作證而通知其於97年12月23日到場製作筆錄等情，亦有上開
    案卷及陳○萍上開警詢筆錄可按，足見原告陳○萍所稱其係
    因此招惹被告對其不滿等語，當屬可信。另據臺灣臺中地方
    法院檢察署98年10月12日2009C0073號測謊鑑定書所載對證
    人黃冠仁實施之測謊鑑定結果，測謊者即證人黃冠仁經測謊
    儀器先以刺激測試法檢測生理反應情形及熟悉測試後，再以
    緊張高點法測試：「(一)那天（97/12/26）誰是實際持棍棒
    砸那部車（4562-LN）的人？」、「(二)砸車那天是誰載甲
    ○○的」等問題，並均令之否定回答，圖譜經分析結果，上
    述問題均呈不實反應，足見證人黃冠仁之情緒波動與內在記
    憶形成衝突，其上開回答應係說謊，據此研判證人黃冠仁認
    知本件實際持棍棒砸擊車牌號碼4562-LN號自用小客車者係
    被告，當時被告並係由證人黃冠仁搭載至案發現場等情，此
    適與原告陳○萍所陳之內容符合，益徵原告陳○萍之主張應
    係屬實。故本院刑事庭亦認定被告確有毀損及故意傷害兒童
    之身體罪，而判決被告有期徒八月，有本院99年上易字第31
    4號判決一份在卷（本院卷第3至9頁）。
四、按因故意或過失，不法侵害他人之權利者，負損害賠償責任
    ；不法侵害他人之身體、健康、名譽、自由、信用、隱私、
    貞操，或不法侵害其他人格法益而情節重大者，被害人雖非
    財產上之損害，亦得請求賠償相當之金額，民法第184條第1
    項前段、第195條第l項前段分別定有明文。次按慰撫金之酌
    給標準與財產上損害之計算不同，然非不可斟酌雙方身分資
    力與加害程度，及其他各種情形核定相當之數額（最高法院
    51年台上字第223號判例要旨參照）。本件被告不法侵害原
    告紀○○之身體，原告紀○○據上開法條規定，請求非財產
    上損害賠償，自屬有據，爰審酌被告為高中肄業，因細故即
    砸車傷人，名下無任何財產，有本院調得之稅務電子閘門財
    產所得調件明細表在卷（本院卷第14、15頁），原告紀○○
    為九十四年出生之兒童，經此事件所受驚嚇不小，精神上感
    受痛苦，故本院認原告紀○○請求被告賠償非財產上損害6,
    000元，尚屬適當，應予准許。至原告陳○萍請求非財產上
    損害賠償部分，因原告陳○萍並未主張被告侵害其身體、健
    康、名譽、自由、信用、隱私、貞操，或其他人格法益，揆
    諸上開條文規定，依法自有未合，此部分請求，尚難准許。
五、按不法毀損他人之物者，被害人得請求賠償其物因毀損所減
    少之價額。民法第196條定有明文。本件原告陳○萍已陳明
    被告所砸毀之4562-LN自用小客車為其夫紀○祺所有，有刑
    事附帶民事起訴狀及警訊筆錄可稽，依上開條文規定，係被
    害人紀○祺始得請求其物因毀損所減少之價額，是以雖陳○
    萍為支出修理費之人，然紀○祺既未將其損害賠償請求讓與
    陳○萍，原告陳○萍逕向被告請求給付車輛修理費，於法即
    有未合，此部分不應准許。
伍、綜上所述，原告紀○○基於侵權行為之損害賠償請求權，請
    求被告給付陸仟元，及自99年9月17日起至清償日止，按年
    息百分之5計算之法定遲延利息，為有理由，應予准許，逾
    此部份之利息請求，及原告陳○萍之請求均為無理由，應予
    駁回。
陸、本件事證已明，兩造其餘主張及攻擊防禦方法，核與判決結
    果不生影響，不予一一論述，附此敘明。
結論：本件原告之訴，為一部有理由，一部無理由，依民事訴訟
法第463條、第385條第1項前段、第85條第1項前段、第79條，判
決如主文。
中    華    民    國    99    年    10    月    19    日
                民事第二庭    審判長法  官  邱森樟
                                    法  官  謝說容
                                    法  官  蔡秉宸
以上正本係照原本作成。
不得上訴。
                                    書記官  紀美鈺
中    華    民    國    99    年    10    月    20    日
                                                      Ｓ

司法院資訊處製作；財團法人民間司法改革基金會備份。
